臺灣彰化地方法院民事裁定
111年度監宣字第137號
聲  請  人  陳筱箐  

相  對  人  蔡聰銘  

關  係  人  蔡倍宜  

            蔡易庭  

            蔡旻諺  

            蔡逢幃  

上列聲請人聲請監護宣告事件，本院裁定如下：
    主  文
宣告蔡聰銘（男、民國00年0月0日生、身分證統一編號：Z00000
0000號）為受監護宣告之人。
選定陳筱箐（女、民國00年0月00日生、身分證統一編號：Z0000
00000號）為受監護宣告之人之監護人。
指定蔡易庭（女、民國00年00月00日生、身分證統一編號：Z000
000000號）為會同開具財產清冊之人。
程序費用由受監護宣告之人負擔。
    理  由
一、聲請意旨略以：相對人蔡聰銘為聲請人陳筱箐配偶，前於民
    國104年間即曾罹患腦中風，經治療後改善，惟於111年1月2
    9日再度因腦幹出血，致其不能為意思表示或受意思表示（
    或不能辨識其意思表示之效果）。為代相對人處理保險相關
    事宜，爰此聲請對相對人為監護之宣告，並請求選定聲請人
    為監護人，同時指定相對人之女蔡易庭為會同開具財產清冊
    之人等語。
二、按對於因精神障礙或其他心智缺陷，致不能為意思表示或受
    意思表示，或不能辨識其意思表示之效果者，法院得因本人
    、配偶、四親等內之親屬、最近一年有同居事實之其他親屬
    、檢察官、主管機關或社會福利機構之聲請，為監護之宣告
    ，民法第14條第1項定有明文。次按受監護宣告之人應置監
    護人。法院為監護之宣告時，應依職權就配偶、四親等內之
    親屬、最近一年有同居事實之其他親屬、主管機關、社會福
    利機構或其他適當之人選定一人或數人為監護人，並同時指
    定會同開具財產清冊之人。法院為前項選定及指定前，得命
    主管機關或社會福利機構進行訪視，提出調查報告及建議。
    監護之聲請人或利害關係人亦得提出相關資料或證據，供法
    院斟酌。法院選定監護人時，應依受監護宣告之人之最佳利
    益，優先考量受監護宣告之人之意見，審酌一切情狀，並注
    意下列事項：1.受監護宣告之人之身心狀態與生活及財產狀
    況。2.受監護宣告之人與其配偶、子女或其他共同生活之人
    間之情感狀況。3.監護人之職業、經歷、意見及其與受監護
    宣告之人之利害關係。4.法人為監護人時，其事業之種類與
    內容，法人及其代表人與受監護宣告之人之利害關係。民法
    第1110條、第1111條、第1111條之1分別定有明文。再按監
    護宣告之裁定，於裁定送達或當庭告知法院選定之監護人時
    發生效力；監護宣告裁定經廢棄確定前，監護人所為之行為
    ，不失其效力，家事事件法第169條第1項、第170條第1項分
    別定有明文。
三、查聲請人主張之事實，業據其提出戶口名簿、相對人診斷證
    明書、手術記錄單為證。又經本院在鑑定人衛生福利部彰化
    醫院（下稱彰化醫院）陳羿行醫師前訊問相對人，相對人於
    本院點呼及訊問時，均無任何反應，有本院訊問筆錄在卷可
    按。再經本院囑託該院為鑑定，鑑定結果認：「醫學上的診
    斷：診斷名：腦幹出血致認知功能缺損。障礙程度：極重度
    」、「日常生活狀況：1.日常生活活動：無法正常活動，完
    全需他人照顧；2.經濟活動能力：無進行經濟活動之能力；
    3.社會性：重度障礙，無法社交互動。」、「精神狀態：1.
    意識/溝通性：意識狀態無法清楚表達，無法點頭、搖頭溝
    通；2.記憶力：無法測驗；3.定向力：無法測驗；4.計算能
    力：無法測驗；5.理解‧判斷力：無法測驗；6.認知功能檢
    查：無法測驗，無法表達。」、「有關判斷能力判定之意見
    ：不能管理處分自己財產」、「回復可能性說明：短期內恢
    復的可能性低。」、「鑑定判定：1.基於受鑑定人因腦幹出
    血後認知功能受損，個案目前理解能力、表達能力及判斷能
    力皆有重度障礙，以致個案不能管理處分自己的財產，且短
    期內回復之可能性很低。2.其障礙之程度，可為監護宣告。
    不能為意思表示或受意思表示，且不能辨識其意思表示結果
    」等語，有彰化醫院111年7月12日彰醫精字第1110500314號
    公函所附成年監護鑑定書在卷可稽，堪認相對人因腦幹出血
    後認知功能受損，致不能為意思表示或受意思表示，亦不能
    辨識其意思表示之效果。從而，本件聲請為有理由，應予准
    許，爰宣告相對人為受監護宣告之人。
四、本件相對人業經監護宣告，揆諸前揭規定，自應為其選定監
    護人及指定會同開具財產清冊之人。又依聲請人所提出之補
    正狀所載，相對人之子女蔡逢幃、蔡倍宜、蔡易庭及蔡旻諺
    均同意由聲請人擔任相對人之監護人，並以關係人蔡易庭為
    會同開具財產清冊之人，而關係人蔡易庭亦表明願擔任會同
    開具財產清冊之人。本院審酌上開事證，認聲請人為相對人
    之配偶，關係人蔡易庭為相對人之次女，兩人與相對人關係
    非常密切，應能適切照護相對人，且其二人經親屬推為監護
    人、會同開具財產清冊之人，由渠等分別擔任相對人之監護
    人及會同開具財產清冊之人，應符合相對人之最佳利益，爰
    裁定如主文第2、3項所示。
五、末按民法第1113條準用同法第1099條、第1099條之1等規定
    ，於監護開始時，監護人對於受監護宣告之人之財產，應會
    同聲請人及關係人蔡易庭於2個月內開具財產清冊，並陳報
    法院，於開具完成並陳報法院前，監護人對於受監護宣告之
    人之財產，僅得為管理上必要之行為，併此指明。
六、依家事事件法第164條第2項，裁定如主文。
中　　華　　民　　國　　111 　年　　7 　　月　　25　　日
                  家事法庭    法  官  梁晉嘉
以上正本係照原本作成。
如對本裁定抗告，須於裁定送達後10日內向本院提出抗告狀，並
繳納抗告費新臺幣1千元。 
中　　華　　民　　國　　111 　年　　7 　　月　　25　　日
                              書記官  許喻涵